【裁判字號】    96,訴,3031
【裁判日期】    980326
【裁判案由】    虛報進口貨物產地
【裁判全文】
臺北高等行政法院判決
                                      96年度訴字第3031號
                              .
原      告  達實業股份有限公司
代  表  人  甲○○（董事長）
訴訟代理人  葉大慧  律師
被      告  財政部基隆關稅局
代  表  人  呂財益（局長）
訴訟代理人  乙○○
            丁○○
            丙○○
上列當事人間因虛報進口貨物產地事件，原告不服財政部中華民
國96年7 月4 日台財訴字第09600218910 號訴願決定（案號：00
000000），提起行政訴訟。本院判決如下：
    主  文
原告之訴駁回。
訴訟費用由原告負擔。
    事實及理由
一、原告起訴後，被告代表人變更為呂財益，是新任代表人具狀
    聲明承受訴訟，核無不合，應予准許，合先敘明。
二、事實概要：原告於民國92年11月24日至93年4 月12日間委由
    新義美報關行向被告報運進口香港產製布料7 批（進口報單
    號碼：第AW/92/6266/1161 、AW/92/6489/0217 、AW/92/66
    27/0450 、AW/92/7203/0247 、AW/93/1093/0544 、AW/93/
    1330/0831 、AW/93/1844/1078 號），其中報單號碼第AW/9
    2/6627/0450 號（下稱系爭0450號報單）以C3（貨物查驗）
    方式通關，其餘均以C1( 免審免驗) 通關方式放行。嗣經被
    告實施事後稽核結果，來貨產地為中國大陸，且屬未經開放
    進口之大陸物品，核認原告涉及虛報進口貨物產地，逃避管
    制之違法情事，因貨物已放行，並有5 年內再犯海關緝私條
    例同一規定之行為，乃依海關緝私條例第37條第3 項規定，
    轉據同條例第36條第1 項及依第45條規定，分別處貨價2.5
    倍之罰鍰新臺幣（下同）1,244,410 元、1,477,453 元、
    1,757,853 元、860,610 元、1,632,183 元、2,200,433 元
    及2,115,470 元。原告不服，循序訴經財政部以95年3 月6
    日台財訴字第09400485370 號訴願決定，將原處分( 復查決
    定) 撤銷，囑由被告另為處分。被告重行審核結果仍維持原
    核定，原告復提起訴願，遭決定駁回，遂提起行政訴訟。
三、原告起訴主張：
  (一)按「海關對進口貨物原產地之認定，應依原產地認定標準辦
    理，必要時，得請納稅義務人提供產地證明文件。在認定過
    程中如有爭議，納稅義務人得請求貨物主管機關或專業機構
    協助認定，其所需費用由納稅義務人負擔。前項原產地之認
    定標準，由財政部會同經濟部定之。」為關稅法第28條所明
    定。海關就進口貨物產地之認定自應依財政部93年3 月29日
    台財關字第0930550148號函「進口貨物原產地認定標準」及
    財政部關稅總局93年4 月26日台總局徵字第0931006699號令
    「進口貨物原產地認定標準參考事項」等相關規定辦理。查
    被告僅憑93年原告另案進口報單第AA/93/2341/0812 號（下
    稱另案0812號報單）貨物，因相同貨名「WOVEN FABRIC」涉
    有虛報貨物產地（原申報產地香港，實際來貨為中國大陸）
    ，逃避管制情事，業經處分確定，即以該批貨物之貨號與本
    件7 件報單之貨號比對，據以推定系爭貨物之產地，甚而否
    決被告驗貨關員查驗實際系爭0450號報單貨物之產地認定，
    顯有違反證據法則、誠實信用原則之違法，應予撤銷。
  (二)另案0812號報單貨物係93年5 月5 日進口，共有17項/97 件
    /4,639.3M 貨品，其中有2 項/27 件/1310.3M於進口報關驗
    貨時查到貨上有中文標籤（即被告所附之標籤），其他70件
    並無標籤，亦被認定產地為中國大陸，有違比例原則。查原
    告貨品係來自供應商，並非來自製造工廠，供應商證稱貨品
    來自不同之工廠，故可能有不同之標籤，被告機關以偏概全
    已有不合，竟又以其他無標籤之70件貨品編碼相同，推定本
    件進口貨物原產地亦為中國大陸，其認定事實有未憑證據之
    違法。又貨名、材質、編碼均非原產地認定之標準，被告以
    貨物報單之編碼樣式（英文與數字之排列方式）相同，如EH
    33G59 、EH40029 等據以認定產地為中國大陸，惟查EH開頭
    之編碼（如上EH33G59 、EH40029 ）並非法定或國際慣例之
    編碼，無從證明其產地，茲以原告於97年7 月14日進口報單
    AA/BC/97/W370/9054進口POLYESTER FABRIC為例，該報單上
    編碼為EH40109B，而其產地為馬來西亞，被告之採證顯有違
    證據法則。
  (三)系爭貨物原告係向香港供應商SKYLINK FAR EAST LIMITED（
    下稱供應商SKYLINK 公司）所訂購，透過供應商在香港當地
    向多家廠商搜購，故供應商SKYLINK 公司並非工廠，而此種
    交易形態，是國際貿易之常規。本案7 份報單貨物共計85項
    ，皆為傢飾布料（WOVEN FABRIC），其中有提花布、印花布
    及窗紗等等，且花版及布的成份種類繁多，其生產機器設備
    皆不相同，原料亦不同淺而易見，僅一家廠商不可能同時擁
    有該等機器設備及原料，故依常理判斷，即可得知系爭貨物
    並非一家廠商所生產。被告第1 查訪時，原告曾表示系爭貨
    物係向香港供應商SKYLINK 公司所訂購，透過該公司在香港
    當地向多家廠商搜購，故供應商SKYLINK 公司並非工廠。習
    慣上（國際貿易上亦然）供應商為掌握貨源及商務機密，且
    易於管控貨物動向，對貨物編碼皆自行重新整理而編訂，故
    被告以編碼推定來貨原產地為中國大陸，顯然失當。況另案
    0812號報單其他15項中僅有6 項貨號，分別與系爭7 份報單
    85項貨物中之10項貨號相同，系爭7 份報單有3 份皆無相同
    貨號。故被告之推定當然違反比例原則、證據法則。
  (四)另關稅法第13條規定，實施事後稽核應於6 個月內通知，查
    系爭第AW/92/6266/1161 號報單貨物係於92年11月24日進口
    ，被告遲至93年5 月31日始以（93）基關事稽字第192 號函
    通知原告將派員實施事後稽核，顯然違反規定。並聲明求為
    判決：1.撤銷訴願決定及原處分（含復查決定）。2.訴訟費
    用由被告負擔。
四、被告則以：
  (一)查原告於93年進口之另案0812號報單相同貨名WOVEN FABRIC
    貨物，申報產地為香港，經查驗結果，部分貨上有「浙江海
    寧和心紡織有限公司」之標籤，該報單共17項貨物皆認定為
    中國大陸所產製，且已處分確定在案。本件7 份報單與另案
    0812號報單所載香港供應商相同；且另案0812號報單貨物與
    本件4 份報單（報單第AW/92/6266/1161 、AW/92/6489/021
    7 、AW/93/1330/0831 、AW/93/1844/1078 號）經比對結果
    ，其中部分貨名、材質、編號均相同，應係相同貨物，故該
    4 份報單其產地被告據以認定為中國大陸；又本件其中2 份
    報單（報單第AW/93/1093/0544 、AW/92/7203/0247 號）與
    報單第AW/93/1844/1078 號其中部分貨名、材質、編號均相
    同；且本件7 份報單部分項次貨物申報之編碼與另案0812號
    報單之編碼樣式（英文與數字之排列方式）相同，如EH33G5
    9 Series、EH00000-00、EN34C18A、EH40029 、EＺ00000 00
    00-0、EH00000-00 0000-0 等計有65項，約佔本件7 份報單
    全部項次85項之76.5% ，故本件7 份報單其產地被告據以認
    定為中國大陸，認事用法應屬妥適。
  (二)系爭0450號報單申報產地為香港，雖經被告查驗放行，惟查
    驗時未發現不法情事，被告事後稽核結果，查得有虛報產地
    、逃避管制之違法行為，自應依新事實新證據，依法論處，
    不得以該批貨物業經查驗放行冀邀免罰。且系爭來貨各項申
    報之編碼與另批貨物各項申報之編碼相仿，經比對結果發現
    均為生產工廠〝Design〞編碼；再者系爭來貨報單所載國外
    賣方EURASITEX TRADING CO RP.為原告在BRITISH VIRGIN
    設立之控股公司，原告稱係委由香港供應商SKYLINK 公司在
    香港代為採購，再以三角貿易方式由香港出口，以
    EURASITEX TRADING CORP. 為賣方銷售至台灣，故系爭來貨
    供應商SKYLINK 公司並非製造工廠，該供應商曾供應與系爭
    來貨相同貨物經查獲係屬大陸物品，而本件原告無法提供相
    關產地來源證明，故被告據以認定系爭物產地為中國大陸，
    應無不當。
  (三)原告自始即未能舉證系爭貨物產地為香港之事證，僅於訴願
    階段指稱報單第AW/93/1330/0831 號第16、17項是從印度進
    口，並提供印度產地證明書供參。查該產地證明書所載件數
    3CARTONS，523MTR數量，與報單第AW/93/1330/0831 號所檢
    附之裝箱單所載，報單第16、17項裝於箱號145-146 及151-
    153 共5 箱，數量154.5MTR及168.7MTR合計323.2MTR，產地
    證明書所載件數、數量均與報單所所檢附之裝箱單均不同，
    故原告所稱該2 項貨物產地為印度，不足採信。
  (四)按「海關對於報運貨物進口、出口認有違法嫌疑時，得通知
    該進口商、出口商、貨主或收貨人，將該貨物之發票、價單
    、帳單及其他單據送驗，並得查閱或抄錄其與該貨物進口、
    出口、買賣、成本價值、付款各情事有關之帳簿、信件或發
    票簿。」「但自其情事發生已滿五年者，不得再為追徵或處
    罰。」分別為海關緝私條例第42條及第44條後段所明定。是
    以，海關對於放行後之貨物，如發現有違反海關緝私條例情
    事者，其追徵或處罰期限為5 年。本件報單第AW/92/6266/1
    161 號放行日期為92年11月24日，惟經被告發現涉有虛報產
    地，報運進口未經核准輸入之大陸物品，違反海關緝私條例
    情事，並於94年3 月29日核發處分書論處，於法並無不合。
  (五)原告所稱97年7 月14日進口報單第AA/BC/97/W370/9054號貨
    物業經放行乙事，經查該案通關方式為C1，屬於免審免驗貨
    物，嗣經事後審核發現亦有如本案違規情事，被告當另依法
    論處。
  (六)本案報單所載國外賣方為原告設於英屬維京群島（BRITISH
    VIRGIN）之關係企業EURASITEX TRADING CORP，故該公司應
    為實際採購商，至香港SKYLINK 公司則僅負責出口報關業務
    ，是原告稱該香港公司為供應商顯與事實不符。又被告曾請
    求原告提供香港製造工廠之資料，惟原告拖延甚久始答覆時
    間久遠、已難追尋。按一般商業習慣需保存交易憑證，原告
    說詞顯然故意不配合，足證所言非真等語，資為抗辯。並聲
    明求為判決駁回原告之訴。
五、本院之判斷：
  (一)按「報運貨物進口而有下列情事之一者，得視情節輕重，處
    以所漏進口稅額2 倍至5 倍之罰鍰，或沒入或併沒入其貨物
    ：一、虛報所運貨物之名稱、數量或重量。二、虛報所運貨
    物之品質、價值或規格。三、繳驗偽造、變造或不實之發票
    或憑證。四、其他違法行為。」「有前2 項情事之一而涉及
    逃避管制者，依前條第1 項及第3 項論處。」及「私運貨物
    進口‧‧‧者，處貨價1 倍至3 倍之罰鍰。」「前2 項私運
    貨物沒入之。」「有違反本條例情事者，除依本條例有關規
    定處罰外，仍應追徵其所漏或沖退之稅款。但自其情事發生
    已滿五年者，不得再為追徵或處罰。」「追徵或處罰之處分
    確定後，5 年內再犯本條例同一規定之行為者，其罰鍰得加
    重二分之一，犯3 次以上者，得加重1 倍。」為海關緝私條
    例第37條第1 項、第3 項、第36條第1 項、第3 項、第44條
    及第45條所明定。又進口非屬「台灣地區與大陸地區貿易許
    可辦法」第7 條規定准許輸入之大陸地區物品者，即構成進
    口不得輸入之大陸物品而涉及逃避管制之違法行為。
  (二)原告於92年11月24日至93年4 月12日間向被告報運進口香港
    產製布料7 批（進口報單號碼如事實概要欄所載），除系爭
    0450號報單以C3（貨物查驗）方式通關外，餘均以C1( 免審
    免驗) 通關方式放行。嗣經被告實施事後稽核結果，原告於
    93年進口之另案0812號報單相同貨名WOVEN FABRIC貨物，原
    申報產地香港，經查得實際來貨為中國大陸，涉及虛報進口
    貨物產地、逃避管制事件，業經處分確定。系爭7 份報單與
    另案0812號報單所載香港供應商相同；系爭第AW/92/6266/1
    161 、AW/92/6489/0217 、AW/93/1330/0831 、AW/93/1844
    /1078 號4 份報單，與另案0812號報單比對結果，其中部分
    貨名、材質、編號均相同；而系爭第AW/93/1093/0544 、AW
    /92/7203/0247 號2 份報單，與系爭第AW/93/1844/1078 號
    報單其中部分貨名、材質、編號均相同；且系爭7 份報單部
    分項次貨物申報之編碼與另案0812號報單之編碼樣式（英文
    與數字之排列方式）相同，如EH33G59 Series、EH00000-00
    、EN34C18A Series 、EH40029 、EＺ00000 0000-0、EH0000
    0-00 0000-0 等計有65項，約佔系爭7 份報單全部項次85項
    之76.5 %。系爭7 份報單所載國外賣方EURASITEXT RADING
    CORP. 為原告在英屬維京群島BRITISH VIRGIN設立之境外公
    司，而原告經被告通知迄未能提供系爭貨物製造商等相關產
    地來源證明。另原告前因虛報進口貨物產地，逃避管制事件
    ，經被告於91年7 月19日以91年第00000000號處分書處分確
    定之事實，有系爭進口報單、另案0812號報單、原告94年5
    月16日復查申請書、原告秘書黃美美93年6 月25日談話紀錄
    、另案0812號報單之貨物標籤、系爭貨物工廠布樣標籤、貨
    名型號對照表、被告91年第00000000號處分書、連線郵局電
    腦託收票據收據、被告91年5 月14日基普五字第91102986號
    函等件可稽（見原處分卷1 附件1 、3 、11、附件8 第6 ～
    8 頁、附件10第34～36、117 ～120 頁，本院卷第39～42、
    56～61頁），且為原告所不爭執，堪認為真實。是被告認系
    爭來貨產地為中國大陸，屬未經開放進口之大陸物品，認原
    告涉及虛報進口貨物產地，逃避管制之違法情事，分別處以
    貨價2.5 倍之罰鍰，於法並無不合。
  (三)原告雖主張貨名、材質、編碼均非原產地認定之標準，被告
    僅憑系爭貨物部分之編碼樣式（英文與數字之排列方式）與
    另案0812號報單編碼方式相同，即推論產地為中國大陸，無
    視系爭0450號報單係經被告查驗通關放行，顯然違反證據法
    則、比例原則及誠實信用原則；系爭第AW/92/6266/1161號
    報單貨物係於92年11月24日進口，被告遲至93年5月31日始
    以（93）基關事稽字第192號函通知原告將派員實施事後稽
    核，顯然違反應於6個月內通知實施事後稽核之規定抎云。
    惟查：
  1.依關稅法第28條規定：「海關對進口貨物原產地之認定，應
    依原產地認定標準辦理，必要時，得請納稅義務人提供產地
    證明文件。．．．」查系爭貨物經被告實施事後稽核結果，
    計有65項次貨物申報之編碼，與原告於93年5 月5 日進口之
    另案0812號報單之編碼樣式（英文與數字之排列方式）相同
    ，約佔系爭7 份報單全部85項次之76.5 %。系爭第AW/92/62
    66/1161 、AW/92/6489/0217 、AW/93/1330/0831 、AW/93/
    1844/1078 號等4 份報單與另案0812號報單比對結果，其中
    部分貨名、材質、編號均相同；而系爭第AW/93/1093/0544
    、AW/92/7203/0247 號2 份報單，與系爭第AW/93/1844/107
    8 號報單其中部分貨名、材質、編號均相同。且系爭7 份報
    單與另案0812號報單所載賣方同為EURASITEXT RADING CORP
    . ，原告於94年5 月16日提出之復查申請書自承EURASITEX
    TRADING CORP. 為其於維京群島設立之境外公司。而另案08
    12號報單申報貨物產地為香港，經查驗結果，部分貨上有「
    浙江和心紡織有限公司」「浙江海寧和心紡織有限公司」之
    標籤，該報單計17項貨物經被告認定係中國大陸產製，業已
    處分確定。是被告以系爭貨物產地可疑，要求原告提出產地
    證明相關文件，自屬有據。
  2.系爭貨物申報產地為香港，而香港鄰近中國大陸，為大陸之
    行政特區，大陸物品充斥，為眾所周知之事。系爭貨物有前
    述疑為中國大陸產製之情形，被告早於93年6 月25日即已要
    求原告提供系爭貨物製造商相關資料、工廠型錄、經駐外單
    位認證之產地證明書等以為查證，原告亦允於2 個月內提供
    及說明（見原處分卷1 附件10第34～36頁），惟其既未能提
    供系爭貨物原廠型錄或說明書、價目表、與國外供應商間交
    易價格之決定過程往來文件、成交文件及生產工廠之整線證
    明等，復未積極與賣方或其所稱供應商SKYLINK 公司接洽提
    出產地證明、生產廠商資料，顯與常情不合。參以系爭7 件
    報單所載國外賣方EURASITEX TRADING CORP. ，為原告（
    EURASITE CORP.）設於英屬維京群島BRITISH VIRGIN之關係
    企業。而原告自始即未提供系爭貨物產地為香港之事證，僅
    於訴願階段指稱系爭第AW/93/1330/0831 號報單第16、17項
    係自印度進口，並提出印度產地證明書供參（見原處分卷1
    附件10第101 、103 頁）。惟其所稱產地印度非但與申報產
    地為香港不一，且該產地證明書所載件數3CARTONS，523MTR
    數量，與報單所附之裝箱單（見原處分卷1 附件12第2 頁）
    所載報單第16、17項裝於箱號145-146 及151-153 共5 箱，
    數量154. 5MTR 及168.7MTR合計323.2MTR亦不相符，原告前
    後所言不一，亦未能提供產地證明相關資料，所稱產地為香
    港顯不可採。況系爭貨物除大陸物品外，其他國家或地區則
    無輸入限制，系爭貨物如非大陸物品即無須虛報或隱瞞產地
    ，甚至提供不實產地證明文件。是被告認定系爭貨物產地為
    中國大陸，並非無據，難謂有何違法之處。
  3.按「進口貨物如在查驗過程中，發現有未申報、偽報貨名、
    品質、規格或匿報數量等違章情事時，以全部查驗為原則，
    俾明瞭整批貨物之真實情形。但在繼續查驗中，如已查驗部
    分足以推斷整批貨物之真實內容者，得酌情免予繼續開驗。
    」為行為時進出口貨物查驗準則第20條所明定。查另案0812
    號報單貨物經被告查驗結果，雖僅部分貨物上有「浙江和心
    紡織有限公司」「浙江海寧和心紡織有限公司」之中文簡體
    字標籤，惟原告所委託會同查驗之報關業者當時並無異議，
    並簽認查驗結果，原告事後亦未爭執要求全部查驗，被告認
    定另案0812號報單貨物之產地為中國大陸，進而據為認定系
    爭貨物為中國大陸產製，難認與比例原則有違。
  4.系爭0450號報單雖經被告以C3（應審應驗）方式放行，惟其
    既有前述虛報貨物產地，逃避管制之違法情事，被告自得依
    海關緝私條例第44條規定：「有違反本條例情事者，除依本
    條例有關規定處罰外，仍應追徵其所漏或沖退之稅款。但自
    其情事發生已滿5 年者，不得再為追徵或處罰。」論處，否
    則該條規定豈非形同具文。被告事後更正產地，要無違反誠
    實信用原則可言。又系爭第AW/92/6266/1161 號報單貨物係
    於92年11月25日放行（見原處分卷1 附件1 ），被告以其涉
    及虛報產地逃避管制，於5 年內之94年3 月29日核發處分書
    依海關緝私條例為論處，於法並無不合，其與關稅法所定事
    後稽核係屬二事，不能混為一談。
  5.至於原告所稱97年7 月14日進口另案第AA/BC/97/W370/9054
    號報單，其通關方式為C1免審免驗（見本院卷第104 頁），
    該報單貨物雖經放行，亦不足據為原告有利之認定。
六、綜上所述，原告主張均無可採。從而被告以原告涉及虛報進
    口貨物產地，逃避管制之違法情事，且貨物已放行，其於5
    年內再違反海關緝私條例同一規定，處以前開貨價2.5 倍之
    罰鍰，訴願決定予以維持，揆諸首開規定，均無違誤。原告
    徒執前詞訴請撤銷，為無理由，應予駁回。
七、兩造其餘陳述於判決結果不生影響，無庸一一論列，併予敘
    明。
據上論結，本件原告之訴為無理由，爰依行政訴訟法第98條第1
項前段，判決如主文。
中    華    民    國    98    年     3    月   26     日
                    臺北高等行政法院第三庭
                              審判長法  官  楊  莉  莉
                                    法  官  陳  心  弘
                                    法  官  林  惠  瑜
上為正本係照原本作成。
如不服本判決，應於送達後20日內，向本院提出上訴狀並表明上
訴理由，如於本判決宣示後送達前提起上訴者，應於判決送達後
20日內補提上訴理由書（須按他造人數附繕本）。
中    華    民    國    98    年     3    月   26     日
                                    書記官  陳  圓  圓


司法院資訊處製作；財團法人民間司法改革基金會備份。
